臺北高等行政法院判決
　　　　　　　　　　　　　　　　　　 93年度訴字第1041號
　　　　　　　　　　　　　　　.
原　　　告　甲○○
被　　　告　財政部臺北市國稅局
代　表　人　張盛和（局長）
訴訟代理人　乙○○
上列當事人間因綜合所得稅事件，原告不服財政部中華民國93年
2月3日台財訴字第0921301833號訴願決定，提起行政訴訟。本院
判決如下：
　　主  文
原告之訴駁回。
訴訟費用由原告負擔。
　　事  實
一、事實概要：原告89年度綜合所得稅結算申報，經被告初查依
    據台灣金訊電子股份有限公司（以下簡稱台灣金訊公司）開
    立之扣繳憑單，核定其於當年度受有其他所得新台幣（下同
    ）1,746,076元，乃併課其當年度綜合所得稅，核定綜合所
    得總額為5,325,284元、淨額為3,730,131元。原告對其他所
    得部分不服，申經復查結果，未獲准變更，提起訴願，亦遭
    決定駁回，遂向本院提起行政訴訟。
二、兩造聲明：
　(一)原告聲明：
    1.訴願決定、復查決定及原處分均撤銷。
    2.訴訟費用由被告負擔。
　(二)被告聲明：
    1.駁回原告之訴。
    2.訴訟費用由原告負擔。
三、兩造爭點：系爭認購權證差價是否為原告當年度之所得？若
              係屬所得，究係為免稅所得抑應稅之其他所得？
　(一)原告主張之理由：
    1.按「凡有中華民國來源所得之個人，應就其中華民國來源
      之所得，依本法規定，課徵綜合所得稅。」、「自中華民
      國79年1月1日起，證券交易所得停止課徵所得稅，證券交
      易損失亦不得自所得額中減除。」、「前項各類所得，如
      為實物、有價證券或外國貨幣，應以取得政府規定之價格
      或認可之兌換率折算之；未經政府規定者，以當地實價計
      算。」，分別為所得稅法第2條第1項、第4條之1、第14條
      第2項所明定。次按「關於如何認定員工認股權證之價值
      作為入帳之依據，員工取得認股權利當時之時價，以員工
      取得認股權證當日之公司股票市價與約定認購價之差額，
      作為所得認定之依據。」，復為財團法人會計研究發展基
      金會92年3月17日 (92)基秘自第072號有關公司對員工認
      股選擇權相關會計處理之函釋所明示。
    2.查本件係屬員工認股權證之課稅問題，有關員工取得認股
      權證之所得認定，參照所得稅法第14條第2項規定，自應
      以員工「取得」該認股權證時之價值，而非員工處分該認
      股權後所獲得之差價利益為依據，惟被告竟將原告執行認
      股權取得股票後出售之股票交易所得核認為原告當年度之
      薪資報酬。且原告於84年8月及87年5月取得惠普科技股份
      有限公司（以下簡稱惠普公司）美國總公司發行之員工認
      股權證，業於89年7月間委託美國舊金山銀行經理人於紐
      約證券交易所出售該公司股票，所得差價利得係由美國舊
      金山銀行匯入原告於美國開立之私人帳戶，是系爭股票交
      易所得係由美國舊金山銀行於美國給付，核屬境外證券交
      易所得，依法自應予免稅。而被告答辯略以惠普公司給予
      在台工作員工之認股權證係給予該員工於台灣提供勞務之
      報酬云云，可見被告顯亦認與勞務形成對價關係者係認股
      權本身，故倘被告依所得稅法第8條第3款規定主張原告領
      有勞務報酬，亦應係指原告取得認股權證時該權證本身之
      價值。然被告為求廣收稅金，竟違法將境外股票交易所得
      核定為原告於台灣提供勞務之報酬，除與事實不符外，亦
      與其本身之主張相牴觸，實難令人甘服。
    3.次查「規定不利於人民事項之職權命令，不得溯及適用。
      」，行政法院（現改制為最高行政法院）49年度判字第46
      號判例意旨可資參照。關於員工認股權如何課稅一節，財
      政部稅制委員會曾於91年度曾提出3個方案，其中甲案係
      將員工認購價格與處分日股票時價之差額，全部視為證券
      交易所得，而按現行規定免稅；乙案係按時價課稅；丙案
      則係按面額課稅，惟執行日時價與認購價差額小於面額時
      ，則按實質差額課稅，足見關於員工認股權課稅制度仍存
      有相當大之爭議。迨財政部於93年4月30日以台財稅第
      0930451436號函（以下簡稱財政部93年函釋）明示「1.．
      ．．個人依公司所訂之認股辦法行使認股權者，執行權利
      日標的股票之時價超過認股價格之差額部分，核屬所得稅
      法第14條第1項第10類規定之其他所得，應計入執行年度
      之所得額，依法課徵所得稅。．．．5.個人自92年1月1日
      至同年12月31日止，業依規定行使認購權者．．．行使認
      購權之個人應於本令發布之日起3個月內，依規定補報補
      繳92年度該部分所得之綜合所得稅。」，始確定系爭員工
      認股權屬其他所得，且92年度以前如有行使員工認股權之
      所得，亦不得予以課稅。準此，縱財政部93年函釋明示認
      股權證差價所得為其他所得而應予課稅，亦僅自92年1月1
      日起溯及適用，是原處分核定系爭差價所得為其他所得而
      予課稅，顯有違誤。
    4.再查財政部於證券交易法增訂關於員工認股權憑證之規定
      ，多參考美國之立法例，而關於獎勵性質之員工認股權，
      依美國內地稅法第421條至第424條規定，員工取得獎勵性
      質員工認股權及行使獎勵性質員工認股權取得公司股票時
      ，皆無須認列收入，僅於員工出售股票後，始依資本利得
      申報收入。本件原告任職於台灣金訊公司，而台灣金訊公
      司乃美國惠普公司所併購為其屬下之一事業單位，原告於
      84年8月間及87年5月間2次取得美國總公司美國總公司發
      給之員工認股權證，核屬美國內地稅法所稱獎勵性質之員
      工認股權證，則僅於員工出售股票時，始按「資本利得」
      申報收入。換言之，出售股票之所得係屬證券交易所得，
      依美國法享有優惠稅率，依我國現行所得稅法第4條之1規
      定，則屬免稅所得。退步言，縱依被告核定系爭境外股票
      交易所得係屬其他所得而予課稅，惟原告於美國交易股票
      業已支付手續費約17,460元，實屬其他所得之成本及必要
      費用，被告竟未予以扣除，亦於法不合。綜上所述，原處
      分顯有違誤，應予撤銷。
　(二)被告答辯之理由：
    1.按「個人之綜合所得總額，以其全年左列各類所得合併計
      算之：．．．第10類︰其他所得︰不屬於上列各類之所得
      ，以其收入額減除成本及必要費用後之餘額為所得額。」
      ，為所得稅法第14條第1項第10類所明定。
    2.本件原告89年度綜合所得稅結算申報，經被告依據台灣金
      訊公司開立之扣繳憑單，核定原告其他所得為1,746,076
      元，併課其當年度綜合所得總額。經查台灣金訊公司為美
      國上市公司惠普公司於86年6月25日至90年7月20日期間所
      併購為其屬下之一事業單位，其在台員工並比照美國員工
      ，於符合有關條件後，得以優惠價格認購一定數量之總公
      司股票；由於美國總公司係以市價向外買回股票，再以優
      惠價格賣給員工，故有關差價之處理，係由總公司將有關
      之差價以內部轉帳方式由台灣金訊公司列帳，且要求該公
      司視此等員工獲利部分必須計入員工薪資或其他所得之費
      用帳，並於年底開立扣繳憑單。準此，該公司員工認股權
      係依據員工工作表現給予，其性質等同分紅，非屬資本所
      得，而該公司給予在台工作員工之認股權證係給予該員工
      於台灣提供勞務之一種報酬，非屬國外所得，且認股權證
      所得雖非直接由該公司在台公司支付，惟仍由母公司直接
      支付在美證券商轉付原告，有台灣金訊公司91年6月25日
      金總字第06002號及同年9月12日金總字第09002號函附卷
      可稽。是系爭所得既係依據員工工作表現給予，且係給予
      該員工於台灣提供勞務之一種報酬，自為中華民國來源所
      得，原處分依據台灣金訊公司開立扣繳憑單及其說明核定
      原告其他所得為1,746,076元，並無不合，原告所訴核不
      足採。
　　理  由
一、按「個人之綜合所得總額，以其全年左列各類所得合併計算
    之：．．．第10類︰其他所得︰不屬於上列各類之所得，以
    其收入額減除成本及必要費用後之餘額為所得額。」，為所
    得稅法第14條第1項第10類所明定。
二、按當事人主張事實，須負舉證責任，倘其所提出之證據，不
    足為主張事實之證明，自不能認其主張之事實為真實。行政
    法院三十九年判字第二號著有判例。本件原告89年度綜合所
    得稅結算申報，原告對被告依台灣金訊公司所開立之扣繳憑
    單，核定其當年度受有其他所得1,746,076元，併課其綜合
    所得總額不服，並主張系爭差價所得係境外證券交易所得，
    依法應予免稅等語。經查台灣金訊公司為美國惠普公司所併
    購之事業單位，惠普公司分別於84年8月及87年5月所發給原
    告之認股權證固經原告於89年7月間在美國委託出售，所得
    差價利得亦由美國舊金山銀行匯入原告於美國所開立之私人
    帳戶，惟其差價之處理係由惠普公司將有關之差價以內部轉
    帳方式由台灣金訊公司列帳，並由台灣金訊公司計入原告薪
    資或其他所得開立扣繳憑單等情，有台灣金訊公司91年6月
    25日金總字第06002號及91年9月12日金總字第09002號函附
    於原處分卷可稽，並為原告所不爭，自堪認為實在。是系爭
    認股權證所得雖係由母公司惠普公司直接支付在美證券商轉
    付予原告，並非直接由惠普公司在台之台灣金訊公司支付，
    然究其性質，乃依原告在台灣金訊公司之工作勞務表現所給
    予之報酬，等同分紅，其勞務提供地既係我國境內，而原告
    對其未在美國任職工作一節復無爭執，其非屬國外所得甚明
    ，原告所稱系爭差價所得係國外證券交易所得云云，委無可
    採。又台灣金訊公司以系爭認股權證性質等同分紅，併入原
    告綜合所得年度係以其出售股票之所得年度為準，亦經台灣
    金訊公司以91年9月12日金總字第09002號函述甚詳在卷，參
    以卷附該公司所開立之扣繳憑單，足見系爭認購權證差價所
    得為中華民國來源所得，自應依法課徵綜合所得，原告所言
    應予免稅云云，殊無可取。則被告以原告乃系爭認股權證持
    有人，其於處分該等認股權證時即有所得，遂依台灣金訊公
    司所開立之扣繳憑單及其函件說明，以惠普公司買回時之價
    格減除原告之優惠買入價格，再以所得價差據以核定其於系
    爭出售認購權證之89年度有其他所得為1,746,076元，即非
    無憑。至原告所稱應予扣除在美國出售股票之交易稅一節，
    因原告未能尋得其在美國股票交易之相關帳證，其空言主張
    ，卻未提出任何證據以實其說，徵之前開判例，自難謂其已
    盡舉證責任，所言殊難採信。從而被告所為處分，揆之首揭
    法條規定，並無違誤，訴願決定予以維持，亦無不合，原告
    徒執前詞，聲請撤銷，為無理由，應予駁回。
據上論結，本件原告之訴為無理由，依行政訴訟法第98條第3項
前段，判決如主文。
中　　華　　民　　國　　94　　年　 　5　　月　　5　　 日
                    第二庭審判長  法    官  鄭忠仁
                                  法    官  蕭忠仁
                                  法    官  林育如
上為正本係照原本作成。
如不服本判決，應於送達後20日內，向本院提出上訴狀並表明上
訴理由，如於本判決宣示後送達前提起上訴者，應於判決送達後
20日內補提上訴理由書（須按他造人數附繕本）。
中　　華　　民　　國　　94　　年　 　5　　月　　5　　 日
   　　　　　　　　　　　　　　   書 記 官　林惠堉
